臺北高等行政法院判決　　　　　　　　　　　　　　九十年度訴字第三八二號
　　　　　　　　　　　　　　　.
　　原　　　告　廣愛堂股份有限公司
　　代　表　人　甲○○董事長.
　　訴訟代理人　李保祿律師
 　　　　　　　 丁○○
　　被　　　告　經濟部智慧財產局
　　代　表　人　陳明邦（局長）
　　訴訟代理人　戊○○
　　參　加　人　丙○○
右當事人間因服務標章事件，原告不服經濟部中華民國八十九年十一月二十一日經（
八九）訴字第八九○八九六一○號訴願決定，提起行政訴訟，本院判決如左：
　　　主  文
原告之訴駁回。
訴訟費用由原告負擔。
　　　事  實
一事實概要：
  緣原告於民國（下同）八十七年六月五日以「廣愛堂 KUANG AI TANG」服務標章，
  指定使用於當時商標法施行細則第四十九條所定商品及服務分類表第三十五類之藥
  物、食品、飲料之零售服務，向被告（原經濟部中央標準局）申請註冊，經被告准
  列為註冊第一一三三四○號服務標章（下稱系爭服務標章，如附圖一所示）。嗣關
  係人廣愛堂藥房乙○○於八十八年十二月九日（其商標註冊人名稱於九十年七月一
  日變更為乙○○，又乙○○於訴訟中九十年十一月四日死亡）以該註冊服務標章有
  違商標法第七十七條準用第三十七條第十二款及第十三款之規定，對之申請評定，
  經被告審查，以八十九年七月四日中台評字第八八七二○七號服務標章評定書為系
  爭服務標章之註冊應為無效之處分。原告不服，提起訴願，遭決定駁回，遂向本院
  提起行政訴訟，並經本院裁定命該關係人參加訴訟。
二訴之聲明：
　(一)原告聲明：
    訴願決定及原處分均撤銷。
　(二)被告聲明：如主文所示。
　(三)參加人聲明：如主文所示。
三兩造及參加人之爭點：
  原告主張系爭服務標章圖樣與據以評定之註冊第六五一一八五號「廣愛堂」聯合商
  標圖樣（下稱據以評定商標，如附圖二所示），不構成近似，二者表彰之商品及服
  務範疇不同，無使消費者產生混淆誤認之虞，且參加人商號早於八十五年經核准歇
  業，該商號即屬不存在，其於八十八年十二月間以該商號申請評定，亦不合法，被
  告卻認定參加人之商標專用權尚未消滅，與系爭服務標章屬於近似服務標章及商標
  ，二者商品與服務範疇類似，並評定系爭服務標章之註冊為無效之處分，顯有違誤
  ，是否可採？
　(一)原告主張之理由：
    1.按現行商標法第三十七條第一項第十二款固明文規定商標圖樣「相同或近似於
      他人同一商品或類似商品之註冊商標者」，不得申請註冊，且依同法第七十七
      條規定，該條款規定於服務標章準用之，惟所謂「商標圖樣之近似」：
      (1)依現行商標法施行細則第十五條第一項之明文規定，應「以具有普通知識經
        驗之一般商品購買人，於購買時施以普通所用之注意，有無混同誤認之虞判
        斷之。」
      (2)最高行政法院（八十九年七月一日改制前為行政法院，以下同）二十六年判
        字第四八號判例見解：「商標之是否近似，應總括其全部以隔離的觀察、認
        定其有無混同或誤認之虞以為斷。」
      (3)同院二十七年判字第四一號判例見解：「商標自註冊之日起由註冊人取得專
        用權後，他人不得於同一商品以相同或近似之商標呈請註冊，所謂近似係指
        總括其全部分以隔離的觀察，而有混同或誤認之虞者而言。」
      (4)同院二十九年判字第二二號判例見解：「商標之近似與否應將兩商標隔離觀
        察之，不能僅以互相比對之觀察為標準。」
      (5)被告印行之「商標圖樣近似之審查」中規定「三、審查要點：（一）考量因
        素：１商品：例如商品之‧‧‧特性等，對於購買人之注意力均有影響。２
        購買人：商標所使用商品之一般購買人，例如家庭主婦之於日常用品；醫師
        之於醫療用品；建築師之於建材等，其注意力及識別力均有不同。‧‧‧（
        二）判斷方法：１審查商標，應就其圖樣，總括其各個部分，通體觀察之‧
        ‧‧６文字排列雖相彷彿，惟本身各具特殊意義，足以辨識者，非屬近似商
        標。例如：『千里馬』與『千里眼』‧‧‧」，及所著「商標手冊」中就商
        標註冊申請及審查特別指明下列商標圖樣不構成近似：
        １千里馬、千里眼，其理由為：文字排列雖相彷彿，惟本身各具特殊意義且
          指定使用之汽車商品價值高、體積大、購買人所用之注意力較高。
        ２HOUSE、MOUSE，其理由為：外文本身有特殊意義者、字體設計不同、商品
          購買人注意等。
      由此足證，判別二商標是否構成近似，不得僅以細細比對之結果做為審查之依
      據，而應綜合各相關判斷因素、商標法之立法精神及商標圖樣整體異時異地隔
      離觀察結果等，作為認定之依據。又所謂類似商品或類似服務，應依一般社會
      通念、市場交易情形，並參酌該商品或服務之原材料、用途功能、性質、內容
      、產製或提供者、行銷管道及場所或買受人及服務對象等各種相關因素判斷之
　    （商標法施行細則第十五條第二款、第三款規定卓參），且於認定是否為類似
      商品或類似服務時，不得僅就前開單一條件為認定之依據，而應綜合以上各因
      素以判斷之，尤應針對商品或服務之性質，依一般社會通念及消費者之認知有
      無誤認其為來自相同或有關聯之來源者以為斷，合先敘明之。
    2.經查本件原訴願決定理由確有下列違法失平之處，實難令人甘服：
      (1)原決定有準用商標法第三十七條第十二款不當之違法：
        現行商標法第三十七條第十二款規定之適用，應以所申請註冊之商標圖樣與
        他人已註冊且仍享有專用權之商標圖樣相同或構成近似為前提要件。惟查本
        件評定申請人即參加人所有據以評定商標之專用權於本件評定申請案提出時
        ，顯已消滅，蓋因本件評定申請人為獨資商號「廣愛堂藥房」，經原告查證
        結果該商號於八十六年十月起即經撤銷登記，而依當時之商標法第三十四條
        第二款規定，商標專用權人如為法人，經解散或主管機關撤銷登記時，其商
        標專用權當然消滅，且依法理，該等規定於商號為商標專用權人時應類推適
        用之。換言之，商標專用權人為商號時，如該商號經撤銷時，其商標專用權
        應即消滅（商業登記法中就商號之註銷並無規定清算程序），其消滅之時日
        ，依修正前商標法施行細則第二十六條第二款規定，以主管機關撤銷登記之
        日為專用權消滅之日。又前開條款雖於八十六年五月七日修正並於八十七年
        十一月一日施行，然商標法施行細則第二十六條第二項已明文規定：「認定
        商標專用權是否消滅，適用事實發生時之規定。」，則據以評定商標專用權
        是否消滅之認定，應依參加人之營業登記經撤銷時之商標法即前開修正前之
        商標法及施行細則相關規定為斷，且商標專用權之當然消滅，係不待登記即
        生消滅之效果，因此參加人之營業登記既於八十六年十月間業經撤銷在案，
        則於其營業遭撤銷時，其所有據以評定商標專用權已當然消滅，則原告系爭
        服務標章之申請註冊，並未有與他人已註冊之商標圖樣有相同或構成近似之
        情事存在，即其註冊申請確未違反商標法第七十七條準用同法第三十七條第
        十二款規定，原決定未查及此，逕以系爭服務標章之註冊申請有違反前揭規
        定為由，而駁回原告之訴願，該訴願理由即有適用法規不當之違法。
      (2)原決定之認定事實顯有錯誤並有違反經驗法則之違法：
        查本件參加人所登記之營業項目僅只於「中藥批發」，未及於藥品之「製造
        」，而其所有據以評定商標則係指定使用於「各種中西藥品、動物用藥品、
        ‧‧‧」等商品，與其所營項目中之「中藥批發」服務，各屬不同之範疇，
        又依現行藥物藥商管理法規定，除非參加人設有合法之藥物製造工廠，否則
        依法不得擅自產製各種中西藥品或動物用藥品，既然藥品之製造不在參加人
        合法營業範內，且實際上參加人亦無法擅自製造藥品，已足證參加人於取得
        據以評定商標專用權迄今，均無法將據以評定商標使用於所指定商品上，換
        言之，於消費市場上參加人迄今仍未以「廣愛堂作為所產製藥物商品之商標
        ，則本件原決定理由中所指「依我國消費者使用藥物之習慣，於生病時除至
        醫院或診所由醫生診斷及藥劑師配藥並領藥服用外，亦常自行至藥房購買成
        藥服用，自易使消費者誤認系爭服務標章所指供服務之藥物商品為參加人所
        產製之藥物商品而予以消費之虞」之情形，實際上並無發生之可能，則原決
        定就此部分之事實認定顯有錯誤，並有違反經驗法則之違法。
   　 (3)原決定顯已違反實質正義原則：
        本件被告與訴願決定機關身為商標業務之主管機關，由參加人所提之現有各
        項資料，應足以研判其所有據以評定商標顯已具有符合商標法第三十一條第
        一項第二款之撤銷事由存在，既未依職權為撤銷該商標專用權之適用處分，
        竟據該依法應撤銷專用權之商標，作為撤銷原告已依法註冊且有陸續合法使
        用之商標專用權，該決定於表面上似合於商標法規定，惟於實質正義之遵循
        及商標法立法精神之維護，則有未殆，為此原告請鈞院應就參加人法律主體
        之存續與否、據以評定商標專用權之存否與有無瑕疵及據以評定商標是否實
        際使用等情，詳予調查，方無以一實際上未曾使用即於專用權已具有重大權
        利瑕疵，甚或專用權主體及專用權本身已不存在之「幽靈專用權」，作為撤
        銷一實質上確有合法使用且應依法應賦予專用之商標專用權之依據，因該等
        撤銷處分不僅未合於商標法之立法精神，且就專用權人及一般消費者之權益
        ，均有失保護，而無予維持。
    3.再者系爭服務標章圖樣整體係由中文「廣愛堂」及外文「 KIANG AI TANG」二
      者以上下橫列方式組構而成，依商標法第二十一條第二項規定，原告於請准後
      所得專用之商標圖樣為該二者之組合體，就該商標圖樣之各部分並無單獨使用
      之權，因此系爭服務標章圖樣與據以評定商標圖樣實有明顯之區別，加以參加
      人迄未以據以評定商標圖樣作為其「產製」藥物商品之表彰，則原告以系爭服
      務標章作為所提供服務之表彰，顯無致一般消費者產生混淆誤購之虞，即系爭
      服務商標之核准註冊，應未違反商標法規定。況查參加人所有據以評定商標係
      作為其所有註冊第六五一一四一號「廣艾堂及圖」商標之聯合商標，依最高行
      政法院七十八年度判字第三六三號判決要旨所示，據以評定商標之主要部分，
      應在於與其正商標不同之部分，即該「愛」字，而本件原決定理由既係以系爭
      服務標章與據以評定商標同有中文「廣愛堂」字樣，認為該二者構成近似，無
      異係肯認該「廣愛堂」字樣為系爭服務標章之主要部分，因此縱就該主要部分
      與據以評定商標之主要部分「愛」字二者分別以觀，該二者實迥然不同，一般
      消費者依其通常之注意能力，顯可輕易區別該二者之不同，即系爭服務標章與
      據以評定商標圖樣應無構成近似，且無致消費者產生混淆誤認之虞。
    4.況按「商業終止營業時，應於十五日內申請為歇業之登記並繳銷登記證」商業
      登記法第十七條定有明文。查本件對原告系爭服務標章提出申請評定之參加人
      「廣愛堂藥房」，早於八十五年十月九日申請自當日起歇業，並經台北縣政府
      於八十五年十月十七日以北府建二字第三五八○二九號核准歇業在案，此有台
      北縣政府函附卷可稽，則依前開商業登記法之規定，「廣愛堂藥房」既已為歇
      業之登記並繳銷登記證，該商號依法即屬不存在，則自無可能以該名義為「利
      害關係人」對原告之服務標章提出申請評定。乃被告不查，僅以「利害關係人
      」提出之營利事業登記影本即認定「廣愛堂藥房」尚屬存在而進行評定，其所
      進行之程序顯屬違法應予撤銷。
    5.綜上所述，系爭服務標章之註冊確未違反商標法規定，而訴願決定理由顯有違
      法、失平之處，依法應無予維持，請鈞院明鑒，撤銷訴願決定及原處分，以維
      原告權益並符法制。
  (二)被告主張之理由：
    查本件系爭服務標章圖樣上之中文「廣愛堂」，與據以評定商標圖樣上之中文「
    廣愛堂」相同，具有普通知識經驗之購買人，於購買時施以普通所用之注意，異
    時異地隔離觀察，極易產生混同誤認之虞，應屬構成近似之標章。再查系爭服務
    標章係指定使用於藥物之零售服務，其所提供服務之內容為特定之藥物商品，與
    據以評定商標指定使用之各種中西藥品等商品，兩者用途、功能、買受者、原材
    料無一不相同，依一般社會通念及市場交易情形，易使相關商品購買人誤認其來
    自相同之來源，復屬類似之服務，揆諸前述說明，自有註冊時商標法第七十七條
    準用第三十七條第十二款規定之適用。至原告主張中文「廣愛堂」為其公司名稱
    之特取部分，於八十二年六月二十九日即核准設立登記，較據以評定商標之註冊
    申請日（八十二年十一月二十三日）為早，足證系爭「廣愛堂」為其創用在先之
    標章，申請人顯然係襲用其標章而來等語。查公司登記係屬公司法規定之範疇，
    商標登記則係依商標法之規定，二者法律規範不同，獲准公司登記並非當然即享
    有商標專用權，是以獲准登記之公司名稱申請商標註冊時如與他人註冊在先之商
    標構成近似且使用於同一或類似之商品時，仍應受他人商標專用權之拘束。另原
    告主張本件據以評定之註冊第六五一一八五號「廣愛堂」商標參加人「廣愛堂藥
    房」於八十六年十月撤銷登記，依當時商標法第三十四條第二款規定，商標專用
    權人如為法人，經解散或主管機關撤銷登記時，其商標專用權當然消滅，該等規
    定對於專用權人為商號時應類推適用之。惟查該款僅規定法人經解散或主管機關
    撤銷登記者商標專用權當然消滅，並未明文規定商號經撤銷登記時其專用權當然
    消滅，且法人與商號性質不同，自非當然得類推適用該款規定，是據以評定商標
    在未被依法撤銷專用權確定前，仍有拘束系爭服務標章不得申請註冊之效力。又
    原告指稱據以評定商標係作為註冊第六五一一四一號「廣艾堂及圖」商標之聯合
    商標，依最高行政法院七十八年度判字第三六三號判決要旨所示，其主要部分應
    在於與正商標不同之部分，即該「愛」字，與系爭服務標章「廣愛堂」迥然不同
    。惟查衡酌商標在外觀或觀念上有無混同誤認之虞，應本客觀事實，並就商標圖
    樣文字、圖形或記號，異時異地隔離觀察及通體觀察為準，聯合商標亦非不得以
    其圖樣整體與他人商標觀察比較（同院八十年度判字第七六六號判決意旨參照）
    ，再者判定聯合商標圖樣是否與他人註冊商標圖樣近似，仍應併就該聯合商標圖
    樣通體與他人註冊商標圖樣隔離觀察，不宜單依該聯合商標圖樣與正商標圖樣相
    同以外之主要部分與他人註冊商標圖樣比較（同院七十九年度判字第一五九六號
    判決意旨參照），併予敘明。綜上論述，被告所為之原處分，並無違誤，請駁回
    原告之訴。
  (三)參加人主張之理由：
    1.查系爭服務標章圖樣上之中文「廣愛堂」與據以評定商標圖樣之中文相同，其
      三字之讀音亦為「 KUANG AI TANG」，構成近似商標極為明顯。又前者指定於
      「藥物」之零售服務，與後者指定使用之「各種中西藥品、動物用藥品‧‧‧
      」等商品，兩者無論在用途、功能、行銷管道、買受人等因素，皆為相同或近
      似，易使消費者誤認其來自相同或有關之來源，難謂不構成近似，自有違反商
      標法第七十七條準用第三十七條第十二款之規定。又前者係將後者商標圖樣之
      全部，作為前者可獨立之一部份，亦有違反同法第三十七條第十三款之規定。
      經查，被告以系爭服務標章違反前開規定而予以撤銷註冊之行政處分，誠屬適
      當，洵無違誤。
    2.次查，原告指摘「據以評定之註冊第六五一一八五號『廣愛堂』商標專用權於
      本件評定申請案提出時，顯已消滅，蓋因本件評定申請人即獨資商號『廣愛堂
      藥房』‧‧‧於八十六年十月起即經撤銷登記，而依當時之商標法第三十四條
      第二款規定，商標專用權人如為法人，經解散或主管機關撤銷登記時，其商標
      專用權當然消滅，且依法理，該等規定於商號為商標專用權人時應類推適用之
      ‧‧‧」等語，全係原告一面之詞，不足取信，蓋獨資商號與法人在民法意義
      上有別，前者為無獨立人格而專屬於商號負責人所有，其商標專用權人登記為
      「廣愛堂藥房乙○○」係為主管機關行政作業之方便，實則權利係屬商號負責
      人「乙○○」，是商標專用權不因無獨立人格之獨資商號於行政作業上之登記
      有撤銷或變更而有影響；反之，後者乃法律上創設之獨立人格，與其代表人之
      人格分別而獨立，商標專用權專屬於「法人」而非「法人之代表人」，是法人
      經解散或撤銷登記時，其一切權利包括商標專用權當然消滅，此乃「法人」概
      念當然之結論，概無類推適用於概念上有悖之「獨資商號」可言。原告逕以謬
      誤之「法理」類推適用，實係荒誕！
    3.另原告指摘「本件參加人所登記之營業項目僅止於『中藥批發』，未及於藥品
      之『製造』‧‧‧除非參加人設有合法之藥物製造工廠，否則依法不得擅自產
      製各種中西藥品或動物用藥品，既然藥品之製造不在參加人合法營業範圍內，
      且實際上參加人亦無法擅自製造藥品，已足證參加人於取得據以評定商標專用
      權迄今，均無法將據以評定商標使用於所指定商品上‧‧‧」等語，亦屬以偏
      蓋全之詞，蓋參加人原為「廣愛堂藥房製藥廠高牧德」，設於七十二年十月一
      日，迄九十年七月一日始變更為「廣愛堂藥房乙○○」（乙○○為高牧德嫡孫
      ，「廣愛堂」係家傳事業），參加人擁有多項藥品許可證，如︰「高家廣愛丸
      」、「廣愛堂加味獨活寄生丸」，嗣於八十三年七月十一日與漁人製藥股份有
      限公司合作，將廣愛堂上中下通用痛風丸等六張藥品許可證合併於漁人製藥股
      份有限公司，由其負責製造，並由廣愛堂藥房擔任總經銷，有雙方合作備忘錄
      、承諾書、行政院衛生署藥品許可證（有效日期延展至八十八年三月十一日）
      、商品標籤、包裝盒影本、八十九年七月十四日刊登之大業時報廣告等附證可
      稽！足證參加人於取得商標專用權迄今，一直合法使用此權利，藥品市場上販
      賣使用據以評定商標之藥品未有中斷，又何來「幽靈專用權」之可言？
    4.承前述，原告「廣愛堂股份有限公司」設立於八十二年，猶較參加人「廣愛堂
      藥房製藥廠」之設立日期：七十二年，晚了約十年，又同為從事藥品相關事業
      ，理應對參加人之商號及前揭藥品有所知悉，詎料原告屢次對參加人家傳之商
      標有所覬覦，經參加人前以據以評定商標對系爭服務標章申請評定成立後，心
      有未甘，復又以不實之言論，申請撤銷參加人其他聯合商標，原告之居心叵測
      ，可見一般！
    5.綜上所述，系爭服務標章，其外觀、讀音、觀念與據以評定商標近似，且兩者
      指定使用於同一或類似之商品，難謂無使消費者誤認其商品來源之虞，而應有
      商標法第七十七條準用第三十七條第十二款之適用；又據以評定商標之專有權
      人名義上為「廣愛堂藥房乙○○」，依獨資商號無獨立人格無從享受權利負擔
      義務之法理，一切權利應完全歸屬於乙○○一人（今乙○○不幸於九十年十一
      月四日病歿，其一切權利義務由唯一之繼承人丙○○承受），則獨資商號於行
      政作業上是否撤銷登記於商標權利之狀態無影響，前系爭服務標章因參加人申
      請評定而被撤銷時，據以評定商標之權利存在毫無瑕疵，「幽靈專用權」全係
      原告一面之詞，不足採信。
　　　理  由
一本件本院於九十年十月二十四日裁定參加人乙○○參加訴訟後，嗣乙○○於同年十
  一月四日死亡，由其繼承人丙○○具狀聲明承受訴訟，並檢附死亡證明書、戶籍謄
  本及繼承系統表等為證，於法有據，應予准許。又商標法施行細則第五十條準用第
  四十條第二款規定，服務標章評定案件適用註冊時之規定，本件被評定之系爭服務
  標章係於八十八年八月十六日核准註冊，其商標之評定，應適用八十七年十一月一
  日施行之商標法，均合先敘明。
二按服務標章圖樣相同或近似於他人同一服務或類似服務及商品之註冊服務標章及商
  標者，不得申請註冊，為系爭服務標章註冊時商標法第七十七條準用第三十七條第
  十二款所明定。而衡酌服務標章與其他服務標章及商標是否近似，應以具有普通知
  識、經驗之消費者於消費時施以普通所用之注意，有無混同誤認之虞判斷之；同法
  施行細則第五十條準用第十五條第一項定有明文。又參照被告八十七年四月八日台
  商九八○字第二○四九九七號公告之類似商品及類似服務審查基準六（二）所示，
  商品與服務之間亦有可能構成近似。服務標章所表彰之營業，如為供應特定商品之
  服務，而該商品與他人商標指定使用之商品相同或類似者，得認定為類似。
三本件參加人以原告之系爭服務標章有違商標法第七十七條準用第三十七條第十二款
  及第十三款之規定，對之申請評定，經被告審查，為系爭服務標章之註冊應為無效
  之處分。原告不服，提起訴願，遭決定駁回，復起訴主張系爭服務標章圖樣與據以
  評定商標，不構成近似，二者表彰之商品及服務範疇不同，無使消費者產生混淆誤
  認之虞，且參加人商號早於八十五年經核准歇業，該商號即屬不存在，其於八十八
  年十二月間以該商號申請評定，亦不合法，被告卻認定參加人之商標專用權尚未消
  滅，與系爭服務標章屬於近似服務標章及商標，二者商品與服務範疇類似，並評定
  系爭服務標章之註冊為無效之處分，顯有違誤，詳如其事實欄所載理由等語。查本
  件據以評定商標原申請人廣愛堂藥房乙○○為獨資，有台北縣政府營利事業登記證
  附卷可憑，該商號雖於八十五年十月十七日經核准歇業，惟據以評定商標專用權經
  核並無商標法第三十四條所列舉當然消滅事由，並於九十年七月一日經被告核准變
  更註冊人為乙○○，嗣乙○○於九十年十一月四日死亡，業由其繼承人丙○○具狀
  聲明承受訴訟，是被告及參加人主張據以評定商標專用權尚未消滅，自屬可採。又
  原告系爭「廣愛堂KUANG AI TANG」服務標章圖樣上之「廣愛堂」，與參加人據以
  評定之系爭「廣愛堂」聯合商標圖樣上之中文「廣愛堂」相同，具有普通知識經驗
  之購買人，於購買時施以普通所用之注意，異時異地隔離觀察，極易產生混同誤認
  之虞，應屬構成近似之標章。又系爭服務標章係指定使用於藥物之零售服務，其所
  提供服務之內容為特定之藥物商品，與據以評定商標指定使用之各種中西藥品等商
  品，兩者用途、功能、買受者、原材料相同，依一般社會通念及市場交易情形，易
  使相關商品購買人誤認其來自相同之來源，復屬類似之商品及服務。雖原告訴稱：
  據以評定「廣愛堂」聯合商標之主要部分，應在於與其正商標之註冊第六五一三四
  一號「廣艾堂及圖」不同之部分，即該「愛」字，該字與系爭服務標章之中文「廣
  愛堂」比較，二者迥然不同，非屬近似之標章；又系爭服務標章係指定使用於藥物
  、食品、飲料之零售服務，為表彰藥物等之買賣零售服務；而據以評定商標係指定
  使用於各種中西藥品等商品、動物用藥品等商品，為表彰藥品製造者本身所具有之
  品質及信譽，二者表彰之範疇不同，又就實際交易習慣而言，藥品製造業與銷售業
  各有不同之消費者等語。惟按所謂服務標章圖樣近似他人註冊商標或服務標章之判
  斷標準，係就該二者整體圖樣通體隔離觀察以為認定，即使聯合商標或服務標章之
  判斷近似亦係如此，因此認定聯合商標或服務標章圖樣是否與他人註冊商標或服務
  標章圖樣構成近似，仍應就該聯合標章整體圖樣通體與他人註冊標章圖樣隔離觀察
  ，不宜單就該聯合商標圖樣與其正商標圖樣相同以外之主要部分與他人註冊商標做
  比較。本件系爭服務標章圖樣除有中文「廣愛堂」外，固尚有外文「KUANG AI TAN
  G 」，然該外文之中文音譯為「廣愛堂」，該中文「廣愛堂」與據以評定商標圖樣
  上之「廣愛堂」相同，於異時異地隔離觀察及交易唱呼之際，極易使消費者產生混
  同誤認之虞，應屬構成近似之服務標章及商標。又系爭服務標章所表彰之營業，其
  中一項為供應藥物商品之服務，而該商品與參加人據以評定商標指定使用之中西藥
  商品，予消費者之印象皆為提供與藥物有關之商品及服務，依一般社會通念及市場
  交易情形，兩者用途、功能、買受者、原料及材料相同，易使消費者誤認其來自相
  同之來源。況依我國消費者使用藥物之習慣，於生病時除至醫院或診所由醫生診斷
  及藥劑師配藥並領藥服用外，亦常自行至藥房購買成藥服用，自易使消費者誤認系
  爭標章所指供服務之藥物商品為參加人所產製之藥物商品而予以消費之虞，故二者
  之商品及服務屬於類似，系爭服務標章自有首揭法條規定之適用，從而被告評定系
  爭服務標章之註冊應為無效之處分，自無不合。至於其是否另有商標法第三十七條
  第十三款規定之適用，已無庸論究，併此明。
四又原告訴稱：中文「廣愛堂」為其公司名稱之特取部分，於八十二年六月二十九日
  即核准設立登記，較據以評定商標之註冊申請日，八十二年十一月二十三日為早，
  足證系爭「廣愛堂」為其創用在先之標章，參加人顯然係襲用其標章而來等語。查
  公司登記屬公司法規定之範疇，商標登記則依商標法之規定，二者法律規範不同，
  獲准公司登記並非當然即享有商標專用權，是以獲准登記之公司名稱申請商標註冊
  時如與他人註冊在先之商標構成近似且使用於同一或類似之商品時，仍應受他人商
  標專用權之拘束，原告所訴各節，均不足採。
五綜上說明，本件被告所為系爭服務標章之註冊應為無效之評定處分，核無違誤，訴
  願決定予以維持，亦無不合，原告起訴意旨，難謂為有理由，應予駁回。
六據上論結，本件原告之訴為無理由，依行政訴訟法第九十八條第三項前段，判決如
  主文。
中　　華　　民　　國　　　九十一　　年　　　二　　　　月　　　二十　　　日
                 　　　　   臺 北 高 等 行 政 法 院  第 二 庭
                             　　　　      審 判 長  法    官  王立杰
                                           　　　    法    官  陳雅香
                                                     法    官  黃本仁
右為正本係照原本作成。
如不服本判決，應於送達後二十日內，向本院提出上訴狀並表明上訴理由，如於本判
決宣示後送達前提起上訴者，應於判決送達後二十日內補提上訴理由書（須按他造人
數附繕本）。
中　　華　　民　　國　　　九十一　　年　　　二　　　　月　  　二十　　　日
       　　　　　　　　　　　　　　　　　　　　　　　書 記 官　姚國華
